【裁判字號】    95,再易,65
【裁判日期】    950731
【裁判案由】    損害賠償
【裁判全文】
臺灣高等法院民事裁定                  95年度再易字第65號
聲請再審人  甲○○
上列聲請再審人因與相對人華鎂金屬科技股份有限公司等間損害
賠償事件，對於中華民國95年3月31日本院95年度再易字第34號
所為確定裁定，聲請再審，本院裁定如下：
    主      文
聲請再審駁回。
聲請再審訴訟費用由聲請再審人負擔。
    理      由
一、聲請再審意旨略以：本院92年度上易字第582號確定判決（
    下稱原確定判決）法官以附屬項應包括所依附項目之全部技
    術內容，否定伊取得之中華民國專利證書第62816號發明專
    利（下簡稱系爭專利）之申請專利範圍之附屬項為專利保護
    範圍項目，不探究系爭專利申請時所適用之法律規定及效力
    ，直接以核准後修正之專利法規定，判決附屬項為無效之範
    圍，違反行政法院72年度第1651號判例及中央法規標準法第
    18條規定，適用法規顯有錯誤，本院95年度再易字第34號確
    定裁定（下稱原確定裁定）自合於民事訴訟法第496條及第
    497條之規定。再者，伊於94年度再易字第70號再審審理期
    間，提出經濟部智慧財產局民國94年10月5日（94）智專三
    （三）06020字第09420921370號專利舉發審定書（下簡稱系
    爭審定書）作為新證據，不僅可證明原確定判決對系爭專利
    申請專利範圍之第2項，合於76年7月10日修正之專利法施行
    細則第10條之1第1項第3款規定及93年10月修正之專利侵害
    鑑定要點規定漏未斟酌，以致做出錯誤認定，且可證明原確
    定判決違反專利法第67條及專利侵害鑑定要點之規定，更可
    證明原確定判決對先前技術阻卻認定之違法事實，本院94年
    度再易字第70號確定裁定（下稱前確定裁定）卻隻字未提，
    而原確定裁定竟將新證據扭曲成漏未斟酌證據，與法律上見
    解之歧異，或對原確定判決所持法律上之見解有所爭執申辯
    ，顯係違法錯誤且前後矛盾，亦合於民事訴訟法第496條及
    第497條之規定。甚且，伊未就原確定判決提起再審之訴，
    前確定裁定竟對伊已提出具有再審理由之事實及根據未予審
    酌，以不備理由違法裁定駁回，且前確定裁定竟一案二審，
    並收取兩筆裁判費，未就本院94年度再易字第58號確定裁定
    具備民事訴訟法第496條第1項、第497條規定之再審原因審
    理，而原確定裁定亦加以肯認，對於新證據隻字未提裁定駁
    回，明顯違法。從而，原確定裁定有多處錯誤，為此依民事
    訴訟法第496條第1項第1款、第2款、第10款、第13款及第49
    7條之規定，聲請再審云云。
二、聲請再審人與相對人華鎂金屬科技股份有限公司（下稱華鎂
    公司）、大華金屬工業股份有限公司（下稱大華公司）及祥
    光工程有限公司（下稱祥光公司，以上3人合稱相對人）間
    損害賠償事件，前經台灣台北地方法院91年度訴字第6415號
    及本院原確定判決分別判決聲請再審人敗訴確定。聲請再審
    人對原確定判決提起再審之訴，復經本院94年度再易字第58
    號民事裁定認再審之訴不合法而駁回確定。聲請再審人再對
    於原確定判決提起再審之訴，並對本院94年度再易字第58號
    確定裁定聲請再審，經前確定裁定認為原確定判決部分已逾
    提起再審之訴30日之法定期間；而就本院94年度再易字第58
    號確定裁定部分，未表明再審事由，均認不合法，而分別裁
    定駁回其再審之訴與聲請再審。聲請再審人另對前確定裁定
    聲請再審，復經原確定裁定駁回其聲請再審。查聲請再審人
    係於95年4月12日收受原確定裁定，則其於95年5月11日聲請
    再審，未逾30日之不變期間。又聲請再審人之書狀對於聲請
    再審之範圍雖有多次相異之主張，然聲請再審人業於95年6
    月13日本院準備程序中，表明其聲請再審之對象為原確定裁
    定等節（見本院卷第18頁），自應以此為準，均併此指明。
三、按對於確定裁定聲請再審，依民事訴訟法第507條準用同法
    第501條第1項第4款規定，必須表明再審理由。所謂表明再
    審理由，必須指明確定裁定有如何合於法定再審事由之具體
    情事，始為相當，倘僅泛言有何條款之再審事由，無具體情
    事者，仍難謂已合法表明再審事由（最高法院64年台聲字第
    76號判例）。倘未合法表明再審理由，即為無再審之事由，
    性質上無庸命其補正，即認其聲請再審不合法，應逕行裁定
    駁回之（最高法院60年台抗字第688號判例、61年台再字第1
    37號判例、70年台再字第35號判例意旨參照）。又當事人聲
    請再審，聲明係對某件裁定為再審，但其再審訴狀理由，指
    摘該確定裁定以前之再審裁判如何違法部分，不能認係對所
    聲請再審裁定之再審理由，法院無一一論斷之必要（最高法
    院86年台聲字第172號裁定意旨參照）。查聲請再審人曾對
    前確定裁定聲請再審，但經原確定裁定駁回等節，業經本院
    調卷查明無訛。乃聲請再審人復於95年5月11日對原確定裁
    定聲請再審，揆諸上開說明，聲請再審人據以聲請再審之理
    由，應具體指明原確定裁定有何法定再審事由，否則其聲請
    再審即屬不合法。
四、經查：
（一）聲請再審人主張：原確定裁定將系爭審定書之新證據，扭
      曲成漏未斟酌證據，與法律上見解之歧異，或對原確定判
      決所持法律上之見解有所爭執申辯，顯係違法錯誤且前後
      矛盾，合於民事訴訟法第496條及第497條之規定云云。惟
      按民事訴訟法第497條係規定不得上訴於第三審法院之事
      件，其經第二審確定之判決，如就足影響於判決之重要證
      物，漏未斟酌，得提起再審之訴。然查，系爭審定書係於
      前確定判決後之94年10月5日，始由經濟部智慧財產局製
      發，原確定判決顯無從予以審酌，自難謂該當於重要證物
      漏未斟酌之要件。況聲請再審人所爭執者，乃原確定判決
      對系爭專利申請專利範圍之第2項，合於76年7月10日修正
      之專利法施行細則第10條之1第1項第3款規定及93年10月
      修正之專利侵害鑑定要點規定漏未斟酌，以致做出錯誤認
      定，且違反專利法第67條及專利侵害鑑定要點之規定，並
      對先前技術阻卻認定之違法事實等情云云。惟揆諸上三之
      說明，此部分均非屬原確定裁定之再審理由，不得認為業
      已對原確定裁定合法表明再審理由。甚且，此部分並經原
      確定裁定論述綦詳（見原確定裁定理由欄六部分），是故
      ，聲請再審人仍一再據此指摘，容有誤會。
（二）聲請再審人再以：本院94年度再易字第58號確定裁定未就
      已具體指明事實並述明再審原因審理，而前確定裁定與原
      確定裁定，均未就此審理，故合於民事訴訟法507條規定
      云云。然查，聲請再審人針對本院94年度再易字第58號確
      定裁定或前確定裁定有所指摘，均非屬合法表明原確定裁
      定之再審理由。況聲請再審人一再臚列者，皆為對原確定
      判決之事實採證及法律見解有所不服，要難指為適用法規
      顯有錯誤，且非認原確定裁定有何再審事由，當不能認為
      其已合法表明再審理由。乃聲請再審人雖泛稱原確定裁定
      違反民事訴訟法第496條第1項第1款、第2款、第10款、第
      13 款及第497條之規定，聲請再審，但未具體指明原確定
      裁定有何法定再審理由，自不能認為已經合法表明再審理
      由。
（三）此外，聲請再審人另於歷次書狀內所敘各節，無非重複指
      摘原確定判決，而非就原確定裁定為具體敘明再審理由，
      揆諸上開判例意旨，本件聲請再審為不合法，當可確定，
      自應駁回其聲請再審。
五、據上論結，本件聲請再審為不合法，依民事訴訟法第507條
    、第502條第1項、第95條、第78條，裁定如主文。
中    華    民    國    95    年    7     月    31    日
                  民事第14庭  審判長法  官  許正順
                                    法  官  魏麗娟
                                    法  官  鍾任賜
正本係照原本作成。
不得抗告。
中    華    民    國    95    年    8     月    1     日
                                    書記官  王敬端


司法院資訊處製作；財團法人民間司法改革基金會備份。
